臺灣臺中地方法院民事裁定　100年度家聲字第256號
聲　請　人　陳雯娟
上列當事人間聲請變更子女姓氏事件，本院裁定如下：
    主  文
聲請人所生未成年子女張晟哲、張森雄之姓氏准予變更為母姓「
陳」。
程序費用由聲請人負擔。
    理  由
一、按非婚生子女從母姓。經生父認領者，適用前條第二項至第
    四項之規定。非婚生子女經生父認領，而有下列各款情形之
    一，法院得依父母之一方或子女之請求，為子女之利益，宣
    告變更子女之姓氏為父姓或母姓：一、父母之一方或雙方死
    亡者。二、父母之一方或雙方生死不明滿三年者。三、子女
    之姓氏與任權利義務行使或負擔之父或母不一致者。四、父
    母之一方顯有未盡保護或教養義務之情事者，民法第一千零
    五十九條之一定有明文。
二、聲請意旨略以：未成年子女張晟哲（男、民國九十六年十一
    月二十五日生）、張森雄（男、九十九年一月十六日生）為
    聲請人與關係人張時耀（已於一百年三月二十六日死亡）所
    生，並經關係人張時耀認領後，約定從父姓。惟關係人張時
    耀生前曾因犯罪而遭羈押，並遺有債務，未成年子女張晟哲
    、張森雄已向臺灣彰化地方法院完成拋棄關係人張時耀繼承
    之程序。爰為未成年子女張晟哲、張森雄之利益，聲請變更
    未成年子女張晟哲、張森雄之姓氏為母姓「陳」等語。
三、查：(一)聲請人主張之上開事實，業據其提出戶籍謄本、臺灣
    彰化地方法院家事法庭通知、民事通常保護令為證，並有關
    係人張時耀之臺灣高等法院被告前案紀錄表在卷可參。復經
    本院依職權函請主管機關臺中市政府委託財團法人臺中市私
    立龍眼林社會福利慈善事業基金會進行訪視，訪視結果略以
    ：案主們之父過往並未負擔撫養義務，且有家暴之前科，實
    非案主們之良好典範，而案主們自小由案母方撫養長大，為
    維護案主們人格健全發展，及建立其與目前家族之認同感與
    歸屬感，變更從母姓應較符合未成年子女目前生活現況，亦
    對案主們較為有利等情，有臺中市私立龍眼林社會福利慈善
    事業基金會一百年十月二十八日財龍監字第一００一三○五
    號函暨所附訪視報告在卷可稽。依前開事證相互參酌以觀，
    堪認聲請人之主張為真實。(二)本院審酌未成年子女張晟哲、
    張森雄自幼由聲請人撫育照顧及負擔費用，並與聲請人同住
    多年。是以，未成年子女張晟哲、張森雄於前述家庭生活環
    境下成長，生母在其自我認同（Identification）之發展過
    程中產生絕大的影響力，而形成欲符合渠等認同對象之心理
    趨向。惟渠等原有人格權中表徵父方家族之父姓，與渠人格
    中實際認同之對象相牴觸，未成年子女張晟哲、張森雄又無
    從將之切割分離，故變更姓氏為母姓，應有利於未成年子女
    張晟哲、張森雄身心健全之發展，而符合渠等之利益。從而
    ，聲請人聲請變更未成年子女張晟哲、張森雄之父姓「張」
    為母姓「陳」，為有理由，應予准許。爰裁定如主文所示。
四、依非訟事件法第一百三十一條之一第一項、第一百二十二條
    第三項，裁定如主文。
中    華    民    國   100    年    11     月    1    日
                  家事法庭    法  官  唐敏寶
以上正本係照原本作成。
如對本裁定抗告，須於裁定送達後10日內向本院提出抗告狀（須
附繕本）。
中    華    民    國   100    年    11     月    1    日
                              書記官  丁文宏